【裁判字號】    98,聲,465
【裁判日期】    980430
【裁判案由】    停止執行
【裁判全文】
臺灣臺南地方法院民事裁定               98年度聲字第465號
聲  請  人  甲○○
代  理  人  徐朝琴  律師
相  對  人  乙○○
上列當事人間聲請停止執行事件，本院裁定如下：
    主  文
聲請人供擔保新臺幣柒拾玖萬零肆佰元後，本院98年度執字第69
36號強制執行事件之強制執行程序，於本院98年度補字第142號
債務人異議之訴事件判決確定或和解、撤回前應暫予停止。
聲請人其餘聲請駁回。
    理  由
一、按有回復原狀之聲請或提起再審或異議之訴，或對於和解為
    繼續審判之請求，或提起宣告調解無效之訴、撤銷調解之訴
    ，或對於許可強制執行之裁定提起抗告時，法院因必要情形
    或依聲請定相當並確實之擔保，得為停止強制執行之裁定；
    強制執行法第18條第2項定有明文。
二、本件聲請意旨略以：聲請人已向本院提起債務人異議之訴（
    本院98年度補字第142號），為免相對人持原確定判決聲請
    強制執行（本院98年度執字第6936號），致日後難以回復，
    且因聲請人業經本院准予訴訟救助在案（本院98年度救字第
    26號），為此依法律扶助法第62條及民事訴訟法第107條、
    第110條之規定，聲請裁定准予訴訟救助，暫緩聲請人供擔
    保，而准許裁定停止本院98年度執字第6936號強制執行事件
    之強制執行程序等語。
三、經查：
(一)、聲請人主張相對人持本院97年度重訴字第90號確定判決為執
    行名義，對聲請人聲請強制執行，命聲請人應自台南縣永康
    市○○段38地號如上開判決所附附圖編號A部分面積24點85
    平方公尺之土地遷出，並將土地交還予相對人（本院98年度
    執字第6936號），聲請人為此已向本院提起債務人異議之訴
    （本院98年度補字第142號）之事實，已據本院調取上開民
    事執行卷宗及債務人異議之訴事件民事卷宗核閱無誤，則聲
    請人依強制執行法第18條第2項之規定聲請停止執行，要屬
    有據。
(二)、次按當事人無資力支出訴訟費用者，法院應依聲請，以裁定
    准予訴訟救助。但顯無勝訴之望者，不在此限。准予訴訟救
    助，於訴訟終結前，有下列各款之效力：一、暫免裁判費及
    其他應預納之訴訟費用。二、免供訴訟費用之擔保。三、審
    判長依法律規定為受救助人選任律師代理訴訟時，暫行免付
    酬金。前項第一款暫免之訴訟費用，由國庫墊付。民事訴訟
    法第107條第1項及第110條固有明文規定。惟法院依強制執
    行法第18條第2項定擔保金額而准許停止強制執行之裁定者
    ，該項擔保係備供債權人因停止執行所受損害之賠償，其數
    額應依標的物停止執行後，債權人未能即時受償或利用該標
    的物所受之損害額，或其因另供擔保強制執行所受之損害額
    定之。因訴訟救助之目的及範疇，與債務人供擔保停止強制
    執行之性質（備供債權人因停止執行所受損害之賠償）並不
    相同，難認債務人聲請停止強制執行所應提供相當並確實之
    擔保有訴訟救助之適用。因之，聲請人聲請裁定准予訴訟救
    助，暫緩聲請人供擔保，要非可採。
(三)、又法院因必要情形或依聲請定相當並確實之擔保，為停止強
    制執行之裁定。所謂必要情形，係指若不停止執行，將發生
    不能或難以回復原狀之損害。至於法院定擔保金額時，則應
    斟酌該債權人因停止執行可能遭受之損害，以為衡量之標準
    。本院97年度重訴字第90號確定判決係命聲請人應自台南縣
    永康市○○段38地號如上開判決所附附圖編號A部分面積24
    點85平方公尺之土地遷出，並將土地交還予相對人，聲請人
    遷出及交還土地之義務，既經判決確定，則聲請人因提起債
    務人異議之訴，聲請停止強制執行，自應依法提供相當並確
    實之擔保，以備供債權人因停止執行所受損害之賠償。本院
    審酌本件相對人因停止強制執行所受之損害，為相對人未能
    即時排除聲請人之占有取回上開土地，而受有無法使用收益
    土地之損害。斟酌上開土地公告現值為每平方公尺新臺幣（
    下同）62,700元，聲請人占用該土地價值為1,558,095元，
    及其臨寬約30米永康市○○路，交通便利，市況繁榮，聲請
    人於本院97年度重訴字第90號案件審理時曾自承：其承租租
    金（含一層鐵皮屋及土地）為19,000元等語，及聲請人在該
    承租標的經營海產店，有土地登記謄本及本院97年6月30日
    勘驗測量筆錄附於本院98年度執字第6936號民事執行卷可稽
    ，並衡之聲請人承租標的含一層鐵皮屋及土地，其使用收益
    價值比例依常情約各占全部租金價值之1/5、4/5，換算相對
    人所受無法使用收益土地之損害，按月可認為15,200元（計
    算式：19000×4/5=15200）。聲請人雖曾提出其與訴外人陳
    義吉之房屋租賃契約，其上記載每月租金500元，有房屋租
    賃契約附於本院98年度補字第142號民事卷可參，惟觀該租
    賃契約所載租金額與聲請人於本院97年度重訴字第90號案件
    審理時自承租金為19,000元等語不符，且與市場行情差異甚
    大，顯不足採。因此，本院綜合上情，酌定聲請人應供擔保
    金額為790,400元【本院定於98年5月6日聲請強制執行，相
    對人因債務人異議之訴審理期間之停止執行致其無法使用收
    益土地可能產生之損害為：15200（相對人按月無法使用收
    益土地之損害）×12（月數）×4又4/12（聲請人占用該土
    地價值為1,558,095元，為得上訴三審之訴訟事件，故債務
    人異議之訴三審審理期間為四年四個月）=790400】。
(四)、綜上所述，聲請人依強制執行法第18條第2項規定，聲請裁
    定停止本院98年度執字第6936號強制執行事件之強制執行程
    序，為有理由，應予准許。本院審酌相對人因本件停止強制
    執行所受損害為相對人未能即時排除聲請人之占有取回上開
    土地，而受有無法使用收益土地之損害，因此酌定聲請人應
    供擔保金額為790,400元，作為相對人因停止執行所受損害
    賠償之擔保。至聲請人逾此所為之請求，為無理由，應予駁
    回。
四、爰依強制執行法第18條第2項，裁定如主文。
中    華    民    國    98    年    4     月    30    日
                  民事第三庭    法  官  張季芬
以上正本係照原本作成。
如對本裁定抗告，應於收受裁定正本送達後10日內向本院提出抗
告狀，並繳納抗告裁判費新台幣1,000元整。
中    華    民    國    98    年    4     月    30    日
                                書記官  顏惠華


司法院資訊處製作；財團法人民間司法改革基金會備份。
